臺灣宜蘭地方法院刑事判決                            九十一年度簡上字第九號
    上  訴  人  甲○○
右列上訴人因被告犯妨害自由案件，不服臺灣宜蘭地方法院宜蘭簡易庭九十一年度宜
簡字第九號，中華民國九十一年四月八日第一審判決（起訴案號：臺灣宜蘭地方法院
檢察署九十年度偵字第三四三二號）提起上訴，本院判決如左：
    主  文
原判決撤銷。
甲○○以恐嚇方法，剝奪人之行動自由，處拘役伍拾伍日，如易科罰金，以佰元折
算壹日。扣案玩具手槍（含彈匣）壹支及玩具子彈拾發均沒收之。
    事  實
一、甲○○前於民國八十八年間，因偽造文書案件，經臺灣高等法院判處有期徒刑壹
    年陸月，緩刑五年確定，竟不知悛悔，竟於九十年十一月十三日之緩刑期間，因
    女友朱玟靜欲與之疏遠，而自其位宜蘭縣羅東鎮○○里○○鄰○○路○段五十六
    號住處，攜帶其所有之玩具手槍（含彈匣）一支、玩具子彈十發及家中所有之西
    瓜刀一支，藏置於其駕駛之車號Ｕ三－六一五一號自用小客車內，再以行動電話
    約朱玟靜於當日十時許在宜蘭市○○路、中華路口見面。俟朱玟靜上車後，甲○
    ○為迫使朱女留在車內與之談判，即對朱玟靜出言恫嚇稱：「你今天要離開我可
    以，但一定要把話說清楚，否則今天一定要給妳好看，且今天一定有一個人要死
    。」等語，使朱玟靜心生畏怖，而欲下車離去，然甲○○竟復取出預藏之玩具手
    槍（含彈匣）一支，在朱玟靜面前裝填玩具子彈，且以：「妳下車看看，大家賭
    賭看，妳不要小看我，我不是開玩笑。」等語，致朱玟靜深感恐懼而不敢率然下
    車，行動自由受剝奪而任由甲○○掌控。嗣於同日十三時五分許，朱玟靜俟甲○
    ○駕駛前開自用小客車至宜蘭運動公園旁喜宴餐廳下車如廁時，乘機以行動電話
    託請友人報警，經警循線於同日十三時三十分許在上開喜宴餐廳旁當場查獲，並
    自甲○○駕駛之前開自用小客車內，起獲並扣得玩具手槍（含彈匣）一支、玩具
    子彈十發及西瓜刀一支。
二、案經宜蘭縣警察局報告臺灣宜蘭地方法院檢察署檢察官偵查起訴。
    理由
一、右揭事實，迭據被告甲○○自警訊、偵查、原審及本院調查、審理中坦承不諱，
    核與被害人朱玟靜於警訊中指陳各語吻合一致，復有西瓜刀一支、玩具手槍（含
    彈匣）一支及玩具子彈十發扣案可佐。至被告雖於本院審理時翻異前詞，辯稱：
    西瓜刀乃先前烤肉時置於車內忘記取下，並非因欲與被害人談判始預藏車內等語
    ，顯屬事後畏責卸罪之語，委無可採。本件事證已臻明確，被告犯行洵堪認定，
    應予依法論科。
二、按刑法第三百零五條之恐嚇危害安全罪，係以加害生命、身體、自由、名譽、財
    產之事，恐嚇他人致生危害於安全為要件，屬危險犯，如行為人於上述加害之危
    險通知後，進而為實害之行為，其危險之行為應為實害之行為所吸收。本件被告
    為迫使被害人留在車上與之談判，對被害人以加害自由、生命之事為危害通知，
    並進而為剝奪行動自由之實害行為，參照前述說明，應僅論以實害之行為。核被
    告甲○○所為，係犯刑法三百零二條第一項以恐嚇方法剝奪人之行動自由罪。原
    審認被告罪證明確，予以論罪科刑，固非無見，然因原審(一)未及審酌被告事後業
    已獲得被害人諒解，不願再對予追究之情，此有被害人書立之和解書一份存卷可
    參；(二)扣案西瓜刀一支雖係被告持以預備犯罪之物，惟係被告家中所有而非被告
    所有之物，此據被告於警訊及偵查中供述明確，復無證據證明確為被告所有之物
    ，亦非違禁物，自不得爰引刑法第三十八條之規定宣告沒收；(三)原審判決主文為
    沒收之宣告後，論罪科刑欄內漏載刑法第三十八條第一項第二款。總上，原審判
    決既有未及斟酌及違誤之處，本院爰依法撤銷原審判決自為判決。爰審酌被告純
    因感情因素率而出言及以玩具手槍恐嚇被害人，限制其行動自由，實見其自我控
    制情緒之能力薄弱，本應重罰，惟念其犯後坦承犯行，亦未於恫嚇及剝奪被害人
    行動自由期間，對被害人實施暴力侵害，對被害人精神及身體造成之侵害尚非鉅
    大，及其素行、犯罪動機、目的、手段、造成被害人及社會整體防衛體制之損害
    與其犯後深具悔意，且與被害人達成民事和解等一切情狀，量處如主文所示之刑
    ，並諭知易科罰金之折算標準，以示警懲。扣案玩具手槍（含彈匣）一支及玩具
    子彈十發，均為被告所有且供罪所用之物，此據被告供明在卷，爰依刑法第三十
    八條第一項第二款之規定，併予宣告沒收。另扣案西瓜刀一支並非被告所之物，
    已詳前述，爰不依法宣告沒收，特此敘明。
據上論斷，應依刑事訴訟法第四百五十五條之一第三項、第三百六十九條第一項，刑
法第三百零二條第一項、第四十一條第一項、第三十八條第一項第二款、罰金罰鍰提
高標準條例第一條前段、第二條，判決如主文。
本案經檢察官張鳳清到庭執行職務
中    華    民    國      九十一      年       五      月      三十一   日
                                      臺灣宜蘭地方法院刑事第二庭
                                          審判長法  官  黃  永  勝
                                                法  官  郭  淑  珍
                                                法  官  陳  嘉  年
右正本證明與原本無異。
不得上訴。
                                                書記官  詹  玉  惠
中    華    民    國      九十一      年       六      月       三      日
附錄本案論罪科刑法條全文：
刑法第三百零二條(剝奪他人行動自由罪)
私行拘禁或以其他非法方法，剝奪人之行動自由者，處五年以下有期徒刑、拘役或三
百元以下罰金。
